臺灣高雄地方法院刑事判決　　　　　　　　　　　　　　　九十年度自字第一四號
　　自　訴　人　壬○○
　　自訴代理人　己○○
　　被　　　告　辛○○
　　　　　　　　戊○
　　共　　　同
　　選任辯護人　趙建華　律師
　　　　　　　　吳玉豐　律師
　　被　　　告　子○○
右列被告因業務侵占等案件，經自訴人提起自訴，丙○判決如左：
    主  文
辛○○、戊○共同意圖為自己不法之所有，而侵占對於業務上所持有之物，各處有期
徒刑陸月，如易科罰金，以參佰元折算壹日。
子○○無罪。
    事  實
一、戊○係位在高雄市三民區○○○路三七五號之一賓總企業社之會計，負責處理該
    企業社之會計相關事務，且負責登錄並保管付款簽收簿、每日營收登記表、流水
    帳本、車輛工作單等帳冊，為從事業務之人，辛○○則為該企業社之現場負責人
    。詎二人因壬○○欲清查該企業社之帳冊，竟共同意圖為自己不法之所有，於民
    國八十九年九月十六日七時多許，將戊○業務上所持有之每日營收登記表、流水
    帳本、車輛工作單裝入提袋內，託予不知情之子○○載運至戊○住處，而將該等
    帳冊侵占入己。
二、案經自訴人壬○○訴由丙○審理。
    理  由
一、訊據被告辛○○、戊○均矢口否認有何自訴人所指之上開犯行，辯稱：賓總企業
    社係合夥事業，除自訴人壬○○外，其餘股東均有實際參與營運，並非由被告辛○○總攬，且賓總企業社之帳目均委由甲○○會計師登陸整理，並非由被告戊○
    負責製作；又賓總企業社之營業場所設有保全系統，各合夥人均有鑰匙方便進出
    ，則被告辛○○依例上班開門，被告戊○入內上班，何來非法入侵住宅之有，況
    八十九年九月十八日被告戊○係委託被告子○○順道將私人物品載走，並非自訴
    人所稱之帳簿；再自訴人就所稱遭竊盜、毀損帳冊究係何種帳冊無法詳為指明，
    顯見其係無中生有。惟查：
  (一)賓總企業社係由自訴人壬○○、乙○○、丑○○、丁○○及被告辛○○五人合夥
    經營，自訴人負責找課戶、被告辛○○負責現場管理、其餘三人則擔任技師，並
    自設立時起即僱請被告戊○負責會計工作等情，業據證人乙○○、丑○○證述在
    卷，被告辛○○亦不否認與自訴人等四人合夥經營賓總企業社，負責在現場處理
    交接車、客戶抱怨事宜，被告戊○則對於自訴人所提出之每日營收登記表、付款
    簽收簿、車輛工作單、活頁式帳本乃係由其親筆記載一節，亦坦認在卷，參以自
    訴人所提出之賓總汽車每日營收登記表上有被告辛○○之簽名及被告戊○之印章
    ，如被告戊○並未掌管帳務之事，何以賓總企業社之每日營收登記表、付款簽收
    簿、車輛工作單、活頁是帳本均由其親筆登載，又如被告辛○○之負責事項不含
    賓總企業社之營收，何以須在賓總汽車每日營收登記表上簽名以示負責，此外，
    並有高雄縣政府營利事業統一發證設立登記申請書影本附卷可稽，是被告戊○係
    擔任賓總企業社會計一職，被告辛○○負責現場管理，且負責監督被告戊○會計
    業務執行之情已堪認定，被告戊○辯稱並非擔任會計業務云云，被告辛○○辯稱
    並未經手帳務云云，均不足採信。
  (二)又被告戊○任職於賓總企業社期間，負責登錄並保管付款簽收簿、每日營收登記
    表、流水帳本、車輛工作單等帳冊之情，為自訴人指訴綦詳，核與證人即賓總企
    業社股東丑○○於丙○審理中證稱：公司內設有流水帳冊（綠色的）、日結單、
    每月一本之客戶進廠維修單、廠商領款之付款帳冊等語、證人乙○○證稱：曾看
    過一本綠色外皮之流水帳本、一本營收簿等語、證人丁○○證稱：公司帳冊有每
    月一本之工作單、每月用之雜項本等語大致相符，自訴人並提出付款簽收簿、賓
    總汽車每日營收登記表資料、車輛工作單據資料、流水帳資料各一份附卷可稽，
    而訊之被告戊○對於自訴人所提出之上開資料係其所親筆登載一節亦不否認，應
    足徵被告戊○確有製作賓總企業社付款簽收簿、每日營收登記表、流水帳本、車
    輛工作單之行為，且負責保管上開帳冊資料。至證人即替賓總企業社報稅之會計
    事務所人員甲○○、庚○○雖於丙○審理中證稱：未曾收賓總企業社人員做好之
    帳冊，僅收受戊○所拿來之進出貨發票、收據類之付費、薪資表，而代為製作傳
    票、帳本並申報稅捐等語，衡之證人甲○○、庚○○僅係受賓總社之委託而代為
    申報稅捐、製作傳票及帳本，並非任職於賓總企業社之人員，且未曾收受賓總企
    業社所製作之帳本等情，其等對於賓總企業社究竟是否設有其他帳簿以供日常登
    載顯無從得知，且依常情言，公司會計帳簿設置情形應以公司從業人員較為清楚
    ，是證人甲○○、庚○○之證詞尚難採為有利於被告之認定。
  (三)再訊之證人丁○○於丙○審理中證稱：八十九年九月間，因接近公司營業一週年
    ，股東表示要看帳單，然被告辛○○無法提出，同年月十六日早上八點多其到公
    司後，被告辛○○便將其拉到辦公室，說公司帳沒有問題，而且稱已將帳冊燒掉
    等語，證人丑○○亦證稱：九月十四日全部股東吃飯討論帳目問題後，晚間被告
    辛○○打電話請其隔日一早前去開門讓戊○入內拿取帳冊，以製造不在場證明，
    然為其所拒絕，十五日中午被告辛○○即告知帳冊燒掉了，請其放心，表示因帳
    冊中關於獎金部分有問題不能給自訴人知道，故將帳冊燒掉等語在卷，證人乙○○則證稱：九月十四日開會時因被告辛○○無法提出帳冊，從而得知帳目出現問
    題，隔日上班丑○○告知曾有人打電話叫其前去開門，目的在製造不在場證明，
    且公司帳冊已經燒毀等語在卷，參以證人癸○○於丙○審理中所證：當時僅交接
    公司大小章、支票及存摺，其曾向被告戊○索取帳冊、收入支出傳票等，被告戊○表示自訴人說不用交出等語，如被告辛○○、戊○並未自賓總企業社內將上開
    帳冊取走而據為己有，何以被告辛○○會告知證人丁○○、丑○○已將帳冊燒毀
    之事，又何以被告戊○會向癸○○稱自訴人表示不用交出帳冊，且由此亦足徵被
    告戊○於任職期間確實有製作自訴人所稱之上開帳冊。
  (四)另被告子○○係受被告戊○所託而於八十九年九月十六日七時多前往賓總企業社
    載運物品一節，為自訴人指訴綦詳，被告戊○、子○○二人對此亦不否認，足認
    是本案發生日期應為八十九年九月十六日，至證人丑○○、乙○○對於案發時間
    雖證稱係八十九年九月十五日，然其等所證述時間與自訴人指訴時間僅差一日，
    且參之其等於九十年三月八日作證時距離案發時已近半年，對於正確案發日期記
    憶難免有所不清，再參酌其等對於被告辛○○如何告知帳冊燒掉及發生何事之情
    證述大致相符，故尚難以其等就案發日之證述與自訴人、被告所稱不符而認其證
    詞不足採信。綜上，本件事證明確，被告辛○○、戊○之犯行已堪認定，應依法
    論科。
二、核被告辛○○、戊○所為，均係犯刑法第三百三十六條第二項業務侵占罪。其二
    人就上開犯行，有犯意聯絡及行為分擔，均為共同正犯。爰審酌被告辛○○、戊○二人之犯罪動機、目的、對自訴人造成之損害，及犯後猶圖卸刑責等一切情狀
    ，酌情各量處如主文所示之刑。又按刑法第四十一條，已於九十年一月十日修正
    公布，並於同月十二日施行，其第一項前段規定為「犯最重本刑為五年以下有期
    徒刑之罪，而受六月以下有期徒刑或拘役之宣告，因身體、教育、職業或家庭之
    關係或因其他正當事由，執行顯有困難者，得以一元以上三元以下折算一日，易
    科罰金。」，本件被告犯罪後，上開規定已變更，依最高法院二十四年七月刑庭
    總會決議，易科罰金之事項，應依刑法第二條第一項之規定，適用修正後之刑法
    第四十一條之新法，本件爰諭知易科罰金折算標準。
三、自訴意旨另以被告辛○○、戊○於任職期間侵占公司款項，且為掩飾犯行，乃於
    八十九年九月十六日七時四十一分許，與被告子○○共同無故侵入賓總企業社內
    將所有帳冊盜取並燒毀，因認被告辛○○、戊○另涉犯背信罪、加重竊盜罪、無
    故侵入住宅罪、毀損文書罪嫌，被告子○○則涉犯加重竊盜罪、無故侵入住宅罪
    、毀損文書罪嫌。經查：
  (一)賓總企業社稅捐之申報均委由甲○○經營之會計師事務所代為辦理，該會計事務
    所人員係根據所交付之發票、收據、單據（如高速公路通行費）、薪資表作會計
    上之處理，並製作帳本（包括現金簿、總分類帳、分錄簿），申報稅捐部分亦詳
    實申報一節，為證人甲○○、庚○○證述明確，自訴人又無從舉證證明被告戊○
    所做之上開帳冊內容與會計師事務所所製作者有何差別，是被告辛○○、戊○究
    有無背信、侵占公司款項之犯行，即應以上開會計師事務所所製作之帳冊資料為
    據，核先敘明。
  (二)自訴人雖提出賓總企業社玉山銀行、華南商業銀行及中國信託商業銀行存摺影本
    指稱款項遭被告辛○○、戊○侵占，惟觀之存摺上畫黃線之有關「匯款解付戊○
    」、「匯款存入戊○」、「跨電匯戊○」部分，均係將款項存入帳戶，並非提領
    ，從而自訴人指稱此部分遭被告辛○○、戊○侵占云云，顯屬無據，又存摺影本
    上畫黃線之有關以金融卡提領二十四萬元部分，訊之被告戊○供稱係因中國信託
    帳戶印鑑遺失，乃以提款卡領出款項轉帳至玉山、華南銀行帳戶，核與被告辛○○供稱相符，證人丑○○亦證稱公司印鑑確曾遺失等語明確，參以上開款項以提
    款卡提領後，即匯入賓總企業社之華南等銀行帳戶，有卷附之銀行存摺影本可按
    ，是被告辛○○、戊○之上開辯稱非不可採信，此外，自訴人對於被告辛○○、
    戊○究如何侵占公司款項、侵占多少金額，自始無法提出具體證據以供丙○查核
    ，從而尚難認自訴人指訴被告辛○○、戊○侵占公司款項部分屬實。
  (三)又被告辛○○乃賓總企業社之股東之一，且為負責現場管理，持有公司進出鑰匙
    一節，為被告辛○○供述在卷，自訴人亦陳稱每個合夥人均有一把鑰匙等語明確
    ，則被告辛○○於任職期間，以其所持有之鑰匙打開賓總企業社進入其內，何來
    無故侵入之有？又被告戊○係至八十九年九月十八日交接後始離職，交接前仍照
    常前往賓總企業社上班，為自訴人所不否認，則其於上班期間，在被告辛○○開
    啟公司本後入內，自無何無故侵入可言甚明。再上開帳冊乃被告戊○業務上所持
    有之物，則被告戊○、辛○○將之取走且據為己有，其等之行為乃侵占行為，實
    非自訴人所指之竊盜行為自明。
  (四)再被告子○○與賓總企業社無何關係，僅係被告戊○、辛○○之友人，而其於八
    十九年九月十六日七時多許，係受被告戊○之託前往賓總企業社載運物品，被告
    戊○於子○○抵達後，即自行將一箱物品及一、二個手提袋放入子○○車子之後
    車廂內，被告子○○隨即離開一節，為被告子○○供述在卷，被告戊○亦供稱係
    將私人物品放入被告子○○之車內請其幫忙載運回住處在卷，則由被告蔡宏宗與
    賓總企業社並無何利益關連及被告戊○係告知所載運者乃私人物品等情綜合觀之
    ，應足認被告子○○辯稱其主觀上認為所載運者乃被告戊○之私人物品等語，堪
    以採信，是其與被告戊○、辛○○就上開侵占帳冊犯行，即無何犯意聯絡可言。
  (五)此外，丙○亦復查無其他積極證據足資審認被告辛○○、戊○、子○○有何自訴
    人所指之此部分犯行，依法即應就被告子○○部分為無罪之諭知，至被告辛○○
    、戊○部分，因依自訴人所訴事實係認被告辛○○、戊○此部分犯行與前揭論罪
    科刑之業務侵占部分有裁判上一罪關係，從而就被告辛○○、戊○部分不另為無
    罪之諭知。
據上論斷，應依刑事訴訟法三百四十三條、第二百九十九條第一項前段、第三百零一
條第一項，刑法第二條第一項、第三十一條第一項、第三百三十六條第二項、第四十
一條第一項，罰金罰鍰提高標準條例第一條前段、第二條，判決如主文。
中      華      民      國    九十一    年      一      月      十八    日
                                  臺灣高雄地方法院刑事第一庭
                                          法  官  黃  悅  璇
右正本證明與原本無異。
如不服本判決，應於判決送達後十日內，向丙○提出上訴狀。
                                          書記官  沈      蘊
中    華    民    國      九十一      年      一      月      十八      日
